【裁判字號】    89,交上訴,46
【裁判日期】    890502
【裁判案由】    公共危險等
【裁判全文】
臺灣高等法院臺中分院刑事判決                  八十九年度交上訴字第四六號
    上  訴  人
    即  被  告  丁○○
右上訴人因公共危險等案件，不服臺灣苗栗地方法院八十八年度訴字第二六二號中華
民國八十八年十一月十七日第一審判決（起訴案號：臺灣苗栗地方法院檢察署八十八
年度偵字第三二四六號），提起上訴，本院判決如左：
    主      文
上訴駁回。
    事      實
一、丁○○明知未考領駕駛執照，且患病影響安全駕駛之情形下，不得駕車，詎仍於
    八十八年五月三日清晨五時許，在糖尿病導致身體不適之情形下，無照駕駛車號
    ＧＭ─七三三九號自用小客車欲前往苗栗縣頭份鎮為恭醫院門診。嗣於同日上午
    七時十五分許，自醫院折返，駕車沿苗栗縣竹南鎮○○路由東往西方向行駛，斯
    時，丁○○並應注意警戒車前狀況，隨時採取必要之安全措施，且在劃有分向限
    制線之路段，應在遵行車道內行駛，不得駛入來車之車道內，而當時為晴天、日
    間自然光線、路面乾燥、無缺陷、亦無障礙物，視距良好，並無不能注意之情事
    ，竟仍疏未注意而貿然行駛，行經該路二○一巷八弄三十八號前，跨越分向限制
    線逆向行駛，以致先撞擊對向路旁放置之早點招牌，繼而衝撞該處停放之車號Ｍ
    Ｊ─五五四○號自用小客車及在旁正騎乘自行車之丙○○（七十三年十一月七日
    生，時年十四歲），使丙○○受有頭部外傷合併腦震盪、開放性右脛骨骨折、右
    小腿大裂傷、左橈骨及尺骨、肱骨骨折等傷害。孰料丁○○駕駛上開動力交通工
    具肇事，致丙○○受傷後，竟另行起意，未停車處理而逃逸。嗣經丙○○之父乙○○報警始循線查獲。
二、案經乙○○訴由苗栗縣警察局竹南分局報請臺灣苗栗地方法院檢察署檢察官偵查
    起訴。
    理      由
一、訊據上訴人即被告丁○○矢口否認有右揭犯行，辯稱：伊當日血糖降低，感覺頭
    昏，不知道發生何事云云。然查：
（一）前揭事實，迭據被害人丙○○於警訊及原審訊問時指訴綦詳，並經現場目擊證
      人溫政煒於警訊及原審訊問時證稱明確，復有道路交通事故調查報告表一份、
      現場圖及車損相片十幀、被害人丙○○之診斷證明書一份在卷為憑。
（二）又查，車禍現場遭撞擊之車號ＭＪ─五四四○號自用小客車旁遺有血跡、腳踏
   車一部及一只車輪蓋上之輪弧，此有現場照片附於偵查卷第十五頁可佐；又被
      告丁○○所駕駛之車輛左前輪上輪弧脫落，經警員將遺留現場之上開輪弧與之
      比對結果，悉相吻合一情，亦有照片附於偵查卷第十九頁足證；再參以該部遭
      撞擊之車號ＭＪ─五四四０號紅色自用小客車右後保險桿之撞擊處，其上遺有
      與被告所駕車輛車身相同之銀灰色烤漆，同樣有照片顯示（見偵查卷第十七頁
      下方），可見本件確係被告駕車撞擊該部小客車及被害人之腳踏車無疑。第查
      ，同樣以上開照片中顯示之血跡及車輛撞擊後遺落之輪弧位置均在被告所駕車
      輛之對向路旁觀之，本件車禍係被告駕車超越雙黃線（即分向限制線）逆向行
      駛所肇禍一情堪以認定。
（三）被告未領有駕駛執照，此情為被告所自承；又被告患有糖尿病，當日復因身體
      不適欲前往就醫，不料返家途中，因糖尿病引發血糖降低導致駕車注意能力降
      低乙節，除被告陳明在卷外，亦有被告所提診斷證明書載明有糖尿病病史在卷
      可稽。以此觀之，被告身患糖尿病，既因病情加劇，以致血糖降低、造成身體
      不適，則因血糖降低極易導致意識不清、甚而昏迷，是其所患疾病顯已達影響
      駕駛安全之程度至明。
（四）按汽車駕駛執照為駕駛汽車之許可憑證，道路交通安全規則第五十條第一項定
      有明文，無駕駛執照自不得駕駛汽車。又患病影響安全駕駛者，不得駕車，亦
      為同規則第一百十四條第四款有明文規定。且汽車行駛時，駕駛人應注意車前
      狀況，並隨時採取必要之安全措施；並應在遵行車道內行駛，在劃有分向限制
      線之路段，不得駛入來車之車道內；上開規則第九十四條第三項及第九十七條
      第一項第一、二款亦分別著有明文。被告丁○○身為駕駛人，對於上揭規定自
      應注意並遵守，且依卷附之道路交通事故調查報告表所載，本件肇事時為晴天
      、日間自然光線、路面乾燥、無缺陷、亦無障礙物，視距良好，被告亦無不能
      注意之情事，詎仍疏未注意，抱病逆向駕車以致肇事，可見被告於本件車禍確
      有違反上述交通安全規則至明；益證被告於本件車禍確有過失，是被告丁○○
      之過失行為與被害人丙○○之受傷間，顯有相當因果關係，被告過失傷害犯行
      堪以認定。
（五）再查，被告於肇事後並未停車察看，反駕車離去一情，迭為上開被害人丙○○
      及證人溫政煒證稱屬實。雖被告辯稱：當時因身體不適，血糖降低，幾至昏迷
      ，根本不知有撞傷他人情事云云。然查，被告肇事後尚能開車四、五分鐘返抵
      家門乙節，為被告自承在卷（見偵查卷第二十八頁），則被告發生車禍時，是
      否意識不清、全然不知撞擊到他人，已足堪疑，否則其何能續為駕車四、五分
      鐘？況遭被告撞擊之上開車號ＭＪ─五四四○號自用小客車，右後車尾凹損程
      度非屬輕微，有前揭照片可查，其撞擊力不可謂不大，被告若仍有些微意識足
      以支撐其駕車返家，則其對於如此之衝撞，焉會不知，詎被告根本未為下車察
      看，即逕行駛離，可見被告肇事後根本不願下車處理、反急欲逃逸之意圖至為
      顯然。其上開所辯無非卸責，委不可取。綜上事證明確，被告駕車肇事致人受
      傷而逃逸之犯行亦堪認定。
二、核被告丁○○所為，係犯刑法第二百八十四條第一項前段之過失傷害罪及第一百
    八十五條之四駕駛動力交通工具肇事致人受傷而逃逸罪。被告於肇事後，不下車
    察看救護，反駕車逃逸，顯係另行起意，與過失傷害罪，犯意各別，罪質互殊，
    應分論併罰，公訴人認被告所犯上開二罪間有方法結果之牽連關係，為牽連犯，
    容有誤會，附此敘明。被告無照駕車，因而致人受傷，依法應負刑事責任，爰依
 道路交通管理處罰條例第八十六條第一項就過失傷害罪部分加重其刑。原審依道
    路交通管理處罰條例第八十六條第一項，刑法第一百八十五條之四、第二百八十
    四條第一項前段、第五十一條第五款，罰金罰鍰提高標準條例第一條前段，審酌
    被告之過失程度、所生之危害、犯罪後飾詞否認，顯不知警醒及肇事後已給付部
    分金額予告訴人，為被告及告訴人乙○○所陳明，然迄今未與告訴人達成和解等
    一切情狀，分別量處如原審主文所示之刑，並定其應執行之刑。其認事用法，核
    無不合，量刑亦妥適，被告丁○○上訴意旨仍執前詞否認犯罪，其所辯不足採信
    ，其上訴非有理由，應予駁回。
三、據上論斷，應依刑事訴訟法第三百六十八條，判決如主文。
本案經檢察官甲○○到庭執行職務。
中      華      民      國    八十九     年      五       月     二     日
                                  臺灣高等法院臺中分院刑事第三庭
                                        審判長法  官  方  艤  駐
                                              法  官  廖  柏  基
                                              法  官  劉  連  星
右正本證明與原本無異。
刑法第一百八十五條之四部分得上訴。
刑法第二百八十四條第一項部分不得上訴。
如不服本判決應於收受送達後十日內向本院提出上訴書狀，其未述上訴之理由者並
得於提起上訴後十日內向本院補提理由書（均須按他造當事人之人數附繕本）。
                                              書記官  顏  子  良
中      華      民      國    八十九     年      五       月     三     日
附錄：
刑法第一百八十五條之四：駕駛動力交通工具肇事致人死傷而逃逸者，處六月以上五
                        年以下有期徒刑。
刑法第二百八十四條第一項：因過失傷害人者處六月以下有期徒刑拘役或五百元以下
                          罰金，致重傷者處一年以下有期徒刑拘役或五百元以下
                          罰金。
                                                                        Ｉ


司法院資訊處製作；財團法人民間司法改革基金會備份。
